臺灣臺南地方法院民事裁定
110年度消債更字第208號
債  務  人  謝靜欣



上列聲請人因消費者債務清理事件聲請更生，本院裁定如下：
    主  文
聲請人謝靜欣自民國110年9月28日下午5時起開始更生程序，並
命司法事務官進行本件更生程序。
    理  由
一、按債務人不能清償債務或有不能清償之虞者，且無擔保或無
    優先權之本金及利息債務總額未逾新臺幣（下同）1,200萬
    元者，於法院裁定開始清算程序或宣告破產前，得向法院聲
    請更生。債務人對於金融機構負債務者，在聲請更生或清算
    前，應向最大債權金融機構請求協商債務清償方案，或向其
    住、居所地之法院或鄉、鎮、市、區調解委員會聲請債務清
    理之調解。債務人為前項請求或聲請，應以書面為之，並提
    出財產及收入狀況說明書、債權人及債務人清冊，及按債權
    人之人數提出繕本或影本。法院開始更生程序之裁定，應載
    明其年、月、日、時，並即時發生效力。法院裁定開始更生
    程序後，得命司法事務官進行更生程序。消費者債務清理條
    例（下稱消債條例）第3條、第42條第1項、第151條第1、2
    項、第45條第1項、第16條第1項前段分別定有明文。
二、聲請意旨略以：聲請人積欠無擔保或無優先權之債務約2,52
    9,120元，前向本院申請債務清理前置調解而調解不成立，
    有不能清償債務之情事，爰依消債條例之規定聲請更生等語
    。
三、經查：
  (一)聲請人為一般消費者，未從事營業，核屬消債條例所定5
      年內未從事營業活動之消費者，且前未曾經法院宣告清算
      程序或宣告破產，亦未曾依消費者債務清理條例或破產法
      之規定而受刑之宣告等情，有聲請人提出之107、108年度
      綜合所得稅各類所得資料清單、勞工保險被保險人投保資
      料表、雇主出具之在職證明書、薪資領取明細在卷可參【
      見本院109年度南司消債調字第612號卷（下稱調解卷）第
      10至12頁、本院卷第55至61頁】，並有聲請人107至109年
      度稅務電子閘門財產所得調件明細表、本院民事紀錄科查
      詢表、臺灣高等法院被告前案紀錄表在卷足憑（見本院卷
      第115至118、125至129頁）。另聲請人前向本院聲請債務
      清理之調解而調解不成立，業經本院依職權調取上開調解
      卷核閱無訛。又聲請人積欠金融機構之無擔保或無優先權
      之債務計有：⑴國泰世華商業銀行股份有限公司323,281元
      （本金75,337元、利息246,258元、費用1,686元）、⑵聯
      邦商業銀行股份有限公司722,540元（本金172,880元、利
      息544,233元、違約金2,407元、費用3,020元）、⑶遠東國
      際商業銀行股份有限公司501,759元（本金113,471元、利
      息370,598元、違約金16,242元、費用1,448元）、⑷元大
      商業銀行股份有限公司369,582元（本金81,300元、利息2
      61,182元、違約金26,100元、費用1,000元）、⑸台新國際
      商業銀行股份有限公司（下稱台新銀行）2,791,178元（
      本金560,300元、利息1,935,892元、違約金294,986元，
      因台新銀行向本院陳報之債權未分列本金、利息、違約金
      金額，爰以其於調解程序中陳報之債權額為準）、⑹中國
      信託商業銀行股份有限公司798,577元（本金184,513元、
      利息609,717元、費用4,347元）、⑺永瓚開發建設股份有
      限公司1,433,872元（本金334,426元、利息1,098,129元
      、費用1,317元）、⑻元誠國際資產管理股份有限公司328,
      555元（本金97,339元、利息229,933元、費用1,283元）
      、⑼滙誠第一資產管理股份有限公司18,990元（本金7,398
      元、利息4,992元、專案補償款6,600元）、⑽亞太電信股
      份有限公司6,755元（本金1,755元、專案補償金5,000元
      ）、⑾新加坡商艾星國際有限公司臺灣分公司16,076元（
      本金6,481元、利息2,595元、專案補償款7,000元）、⑿國
      民年金保險費100,979元（本金96,276元、利息4,703元）
      。此有聲請人之財團法人金融聯合徵信中心查詢當事人綜
      合信用報告回覆書、上開債權人之陳報狀在卷可稽（見調
      解卷第69至71、88頁正反面、本院卷第157至199、207至2
      09、213至273頁），堪予認定。綜上，聲請人無擔保或無
      優先權之本金及利息債務額合計為7,039,708元（違約金
      及性質可能為違約金之專案補償款、費用未計入，另國泰
      世華商業銀行股份有限公司未區分其債權中之9,025元為
      利息或違約金，均以利息論計），尚未逾1,200萬元。
  (二)聲請人主張其前任職於朵拉寵物美容擔任美容助理，月薪
      約為23,000元等情，業據其提出上開在職證明書、薪資領
      取明細為憑。另聲請人有存款1,092元，未領有勞工保險
      、國民年金保險各項年金給付及社會福利補助等情，則有
      聲請人之高雄銀行股份有限公司臺南分行之存摺封面及內
      頁明細、勞動部勞工保險局函、臺南市政府社會局函在卷
      為憑（見本院卷第203至209頁、275頁），均堪認定。又
      參酌聲請人之107、108年度綜合所得稅各類所得資料清單
      、全國財產稅總歸戶財產查詢清單、107至109年度稅務電
      子閘門財產所得調件明細表（見調解卷第11至13頁、本院
      卷第125至129頁），亦查無其他財產及所得資料。基此，
      爰以聲請人109年10月至110年3月間之每月平均薪資23,33
      3元【計算式：（23,000元＋23,000元＋23,000元＋23,000元
      ＋25,000元＋23,000元）÷6＝23,333元，元以下四捨五入，
      下同】及作為其每月償債能力之計算基礎。
  (三)按債務人必要生活費用，以最近一年衛生福利部或直轄市
      政府所公告當地區每人每月最低生活費1.2倍定之。消債
      條例第64條之2第1項定有明文。債務人聲請更生或清算時
      所提財產及收入狀況說明書，其表明每月必要支出之數額
      ，與消債條例第64條之2第1項、第2項規定之認定標準相
      符者，毋庸記載原因、種類及提出證明文件，亦為消債條
      例施行細則第21之1條第3項所明定。是以聲請人戶籍地之
      臺南市政府公告110年度每人每月最低生活費13,304元之1
      .2倍計算，債務人每月必要生活費用即應以15,965元（計
      算式：13,304元×1.2＝15,965元，元以下四捨五入，下同
      ）為認定基準。又上開臺南市110年度之每人每月最低生
      活費為13,304元，係按照政府最近1年平均每人消費支出
      （包括食品費、衣著鞋襪費、房租水電費、家居管理費、
      醫療保健費、交通通訊費、娛樂教育費及雜項支出）百分
      之60所訂定之，聲請人固自陳其個人每月必要生活費用額
      為17,735元（膳食費6,300元、日常生活費1,200元、電費
      1,000元、通訊費600元、交通費1,200元、房租費5,000元
      、工會、勞健保費用2,435元），惟消債條例之立法目的
      ，乃為兼顧債權人、債務人雙方之利益，對陷於經濟上困
      境之消費者，使其透過重建型之更生程序或清算型之清算
      程序清理其債務，藉以妥適調整債務人與債權人及其他利
      害關係人間之權利義務關係，保障債權人獲得公平受償，
      並謀求消費者經濟生活之重建復甦機會。是以，債務人為
      使其有經濟復甦更生之機會，自應以誠實及信用之原則面
      對自己之債務，積極勉力謀求更生償債方案，除應積極開
      源努力勤奮工作以增加收入償還債務外，尚須節流儉樸其
      生活需求而適當控制其支出，以達成勉力履行債務，並應
      依一般生活所需及合理範圍予以計算消費支出，方屬合理
      ，是聲請人每月必要支出應以15,965元論計。
  (四)最大金融機構債權人台新銀行於聲請人聲請債務清理之調
      解時，陳明因債務人表示還款能力有限，無法負擔任何方
      案，欲聲請更生，故台新銀行未到場調解，而未達成協商
      等語，有台新銀行之陳報狀在卷可按（見調解卷第87頁）
      ；經本院再次函詢是否願意提供債務人清償方案後，台新
      銀行另具狀陳稱倘債務人尚有意願與債權銀行重啟調解方
      案，債務人仍可先行與各債權銀行進行協商，亦可再聲請
      前置調解程序等語，而仍未提供債務人清償方案，有台新
      銀行之陳報狀在卷可按（見本院卷第155、156頁）；債權
      人國泰世華商業銀行股份有限公司則陳稱願提供以318,00
      0元分60期、0利率、月付5,300元之清償方案；元大商業
      銀行股份有限公司陳稱願提供以369,582元分96期、0利率
      之清償方案（計算後每月約需清償3,850元）；中國信託
      商業銀行股份有限公司陳稱願提供以798,828元分180期、
      0利率、月付4,438元或一次結清213,523元之清償方案；
      永瓚開發建設股份有限公司陳稱願提供以900,000元分180
      期、0利率、月付5,000元或一次結清300,000元之清償方
      案；亞太電信股份有限公司陳稱願提供以6,755元分6期、
      第1期繳款1,255元、第2至6期每期繳款1,100元或一次結
      清3,755元之清償方案；元誠國際資產管理股份有限公司
      陳稱願提供以328,555元分180期、首期繳款1,880元、其
      餘每期繳款1,825元或一次結清164,278元之清償方案；滙
      誠第一資產管理股份有限公司陳稱願提供以13,998元分20
      期、首期繳款717元、其餘每期繳款699元或一次結清9,49
      5元之清償方案；新加坡商艾星國際有限公司臺灣分公司
      陳稱願提供以13,481元分20期、月繳674元或一次結清8,0
      38元之清償方案，此有上開債權人之回函在卷可參（見本
      院卷第161至199、213至273頁）。合計上開債權人所願提
      供之分期清償方案月付金額，已達22,886元（每期繳款金
      額不同者，以較低者計）；而聲請人每月收入為23,333元
      ，扣除其每月必要支出15,965元後，僅餘7,368元，顯無
      法負擔上開分期清償方案，更遑論尚有其他未提供分期清
      償方案之債務需清償。又聲請人存款僅有1,092元，與其
      上開積欠債務金額相較，微乎其微。是衡酌聲請人上開收
      入、財產狀況及所負債務金額，足認聲請人確有不能清償
      債務之情事。
四、綜上所述，聲請人僅係一般消費者，並未從事營業，無擔保
    或無優先權之本金及利息債務總額未逾1,200萬元，有不能 
    清償債務之情形，復未經本院裁定開始更生程序或許可和解
    或宣告破產，又無消債條例第6條第3項、第46條各款所定法
    院應駁回更生聲請之事由存在，聲請人聲請更生，應屬有據
    。
五、末按，法院裁定開始更生或清算程序後，得命司法事務官進
     行更生或清算程序，必要時得選任律師、會計師或其他適
    當之自然人或法人一人為監督人或管理人，消費者債務清理
    條例第16條第1項定有明文。本件既經本院裁定開始更生程
    序，爰併依前開規定，命司法事務官進行更生程序。
中　　華　　民　　國　　110 　年　　9 　　月　　28　　日
                  民事消債法庭  法　官　張玉萱
以上正本係照原本作成。
本件裁定不得抗告。
本裁定已於民國110年9月28日下午5時公告。
中　　華　　民　　國　　110 　年　　9 　　月　　28　　日
                              書記官  鄭伊汝